臺灣高等法院民事裁定　　　　　　　　　 96年度抗字第350號
抗　告　人　甲○○
相　對　人　乙○○
上列抗告人因與相對人間確認所有權移轉協議法律關係不存在事
件，對於中華民國96年2 月5 日臺灣臺北地方法院96年度訴字第
1050號所為裁定提起抗告，本院裁定如下：
    主  文
原裁定廢棄。
    理  由
一、抗告意旨略以：民事訴訟法第10條第2 項規定所謂其他因不
    動產涉訟，係指因不動產之物權或其分割或經界以外，與不
    動產有關之一切事項涉訟者而言；又同一訴訟數法院有管轄
    權者，原告得任向其中一法院起訴，同法第22條亦有規定。
    本件抗告人與相對人間，請求確認所有權移轉協議法律關係
    不存在事件，依抗告人起訴狀之記載觀之，乃係就坐落「台
    北市○○區○○段二小段0400地號」之土地（下稱系爭土地
    ），所有權1/12之移轉協議法律關係為確認不存在之訴訟，
    是抗告人之起訴，顯然係與不動產物權之法律關係息息相關
    而涉訟，即與民事訴訟法第10條第2 項之規定並無違背。再
    者本件系爭土地間各共有人之法律關係乃因繼承而公同共有
    ，其所有權移轉之法律關係發生爭議，即有確認不動產之公
    同共有權利存在與否之性質，自與不動產物權相關，抗告人
    依民事訴訟法第22條之選擇管轄，以系爭土地所在地法院即
    原法院為本案起訴，詎原法院竟疏未詳細審查前情，作成移
    送臺灣板橋地方法院管轄之裁定為不當等語，爰請求廢棄原
    裁定等語。
二、原法院以：兩造之住所地均在臺北縣永和市，依民事訴訟法
    第1 條第1 項之規定，應由臺灣板橋地方法院管轄，且抗告
    人起訴請求「確認所有權移轉協議法律關係不存在」，該請
    求確認之「法律關係」係兩造在抗告人住所簽立，其法律行
    為之發生地亦在臺灣板橋地方法院轄區，應由臺灣板橋地方
    法院管轄，抗告人向無管轄權之原法院起訴，顯係違誤，乃
    裁定將本件訴訟移送臺灣板橋地方法院。
三、按因不動產之物權或其分割或經界涉訟者，專屬不動產所在
    地之法院管轄，其他因不動產涉訟者，得由不動產所在地之
    法院管轄，民事訴訟法第10條第1、2項定有明文。所謂其他
    因不動產涉訟，係指因不動產之物權或其分割或經界以外，
    與不動產有關之一切事項涉訟者而言。本件抗告人主張其與
    相對人、訴外人林潭峰三人於87年間所簽立之同意書（見原
    法院96年度北調字第6 號卷第21頁）係通謀虛偽意思表示，
    依民法第87條規定應屬無效，則依該同意書所辦理之所有權
    移轉登記亦屬無效，故請求確認系爭土地所有權1/12之移轉
    協議法律關係不存在。抗告人之起訴，雖非民事訴訟法第10
    條第1 項之不動產物權涉訟，而無專屬管轄規定之適用，然
    因抗告人請求確認移轉協議法律關係不存在之系爭土地係坐
    落台北市中正區，位於原法院訴訟轄區內，則抗告人向原法
    院起訴，依民事訴訟法第10條第2 項及第22條規定，為法之
    所許。原法院以抗告人之訴無管轄權而裁定移轉臺灣板橋地
    方法院管轄，自非適法，抗告人執此指摘，為有理由，應由
    本院將原裁定廢棄，爰裁定如主文。
中　　華　　民　　國　　96　　年　　4　　 月　　12 　 日
                    民事第四庭
                        審判長法　官  張劍男
　　　　　　　　　　　  　　　法　官  彭昭芬
　　　　　　　　　　　  　　　法　官  丁蓓蓓
正本係照原本作成。
不得再抗告。
中　　華　　民　　國　　96　　年　　4 　　月　　13　　日
　　　　　　　　　　　　　　　書記官  張淑芬
